【裁判字號】    98,交聲,2105
【裁判日期】    980820
【裁判案由】    聲明異議
【裁判全文】
臺灣臺中地方法院交通事件裁定        98年度交聲字第2105號
                                    98年度交聲字第2106號
                                    98年度交聲字第2107號
原處分機關  交通部公路總局臺中區監理所豐原監理站
異  議  人
即受處分人    甲○○
上列受處分人因違反道路交通管理處罰條例案件，對於交通部公
路總局臺中區監理所豐原監理站於民國98年5月18日所為之裁決
（豐監稽違字第裁63-GE0000000、63-GE0000000、63-GE036061
號），聲明異議，本院裁定如下:
    主    文
原處分機關所為豐監稽違字第裁六三－ＧＥ0000000、六
三－ＧＥ0000000號裁決書所為處分均撤銷。
前項撤銷部分，甲○○不罰。
其餘異議駁回。
    理    由
一、原處分機關略以：異議人即受處分人（下稱受處分人）甲○
    ○騎乘車牌號碼Ｐ二Ｎ─七三０號重型機車，於民國九十八
    年四月二十一日十八時二十五分許，行經臺中市○○路與向
    上路口處，因「不按遵行之方向行駛及闖紅燈，經警攔查不
    服稽查取締逃逸」違規，為臺中市警察局第四分局員警以中
    市警交字第ＧＥ0000000、0000000、000
    0000號舉發違反道路交通管理事件通知單逕行舉發，受
    處分人於九十八年四月二十九日以陳述單提出申訴，原處分
    機關於九十八年五月一日以中監豐字第０九八二０００七一
    三號函轉舉發單位查證，嗣舉發單位以九十八年五月十二日
    中分四交字第０九八００一０八四六號函查覆，略以經員警
    確認車號無訛後，依違規事實舉發。原處分機關遂就經舉發
    之違規事實，依違反道路交通管理處罰條例第四十五條第一
    款、第五十三條第一項及第六十條第一項規定，以豐監稽違
    字第裁六三－ＧＥ0000000、ＧＥ0000000、
    ＧＥ0000000號裁決書分別裁處罰鍰新臺幣（以下同
    ）一千八百元（並記違規點數三點）、九百元（並記違規點
    數一點）、三千元（並記違規點數一點），原處分機關係依
    舉發單位之查證函覆依法裁處，並無不合等語。
二、聲明異議意旨則以：並未看到警察鳴笛攔查，也沒有證據證
    明有違規事項，即收到兩張很難同時存在的不合理的交通違
    規罰單，令人不服，故申訴之。深思研究過兩張罰單，也實
    際在罰單的時間十八時二十五分到罰單上的路口看過，要在
    一個六線道惠中路，另一個四線道向上路，而且又是十八時
    二十五分下班下課時間，車流量最多的時間，要同時做到兩
    張罰單（惠中路北往南闖紅燈左轉行駛。向上路西向東
    逆向行駛。）上的狀況，實在是很難，令人不解，根本就不
    合理，已於四月二十九日的申訴書上請警方詳細解釋當時狀
    況，但是警方並未解釋即逕行核定，令人不服。以下模擬兩
    張罰單同時存在的可能狀況：(1)首先依警方回函是先闖紅
    燈左轉（惠中路北往南），再逆向行駛（向上路西往東）
    ，則機車已在向上路的東方，又如何由西往東逆向向上路呢
    ？而警察又應站在哪裡呢？另人不解。(2)另假設先逆向行
    駛（向上路西向東），再闖紅燈左轉（惠中路北往南），
    則車子是先逆向停在向上路、惠中路轉角，然後再闖紅燈左
    轉嗎？按照罰單上的時間十八時二十五分是下班下課車流量
    最大的時間，要在一個四線道和六線道的路口闖這個紅燈，
    實在是太恐怖了吧，根本不合理。再說一般人會闖紅燈通常
    有兩種情形：在車流量比較小的二線道街口。是在綠燈
    要轉黃燈再轉紅燈的瞬間。如果就以上的狀況，機車先逆向
    到向上路的轉角處時，南北向是紅燈，等南北向轉綠燈時，
    機車做什麼不走，要再等到轉黃燈，再闖紅燈呢？邏輯根本
    不通，實在是不合理，令人不解。左思右想，想了很久，也
    模擬了這許多狀況，就是不清楚自己何時曾經做出如此不合
    理的違規事項，也曾經申訴請警察先生說明當時狀況，但是
    警察先生並未說明即逕行核定，這樣不明不白、不清不處又
    無憑無據，實在是令人不服。凡是要定一個人的罪，都一定
    要有證據，也要合理，至少也要令人心服口服，不能僅根據
    警方的簡單幾句就逕行核定之，然後我們平民老百姓就要平
    白無故的損失金錢，也不能只因為他是警察，說的做的就一
    定是對的，當警察的也有可能做錯事、判斷錯誤的時候，尤
    其是最近的新聞經常播報警察出錯、開錯罰單的烏龍事件，
    令人對於我們的警察的素質、公平性和公正，實在是存著很
    大的疑問云云。
三、按汽車（含機車）駕駛人，駕駛汽車有違反本條例之行為，
    經交通勤務警察或依法令執行交通稽查任務人員制止時，不
    聽制止或拒絕停車接受稽查而逃逸者，除按各該條規定處罰
    外，處新臺幣三千元以上六千元以下罰鍰，道路交通管理處
    罰條例第六十條第一項定有明文。又汽車駕駛人之行為有下
    列情形之一，當場不能或不宜攔截製單舉發者，得逕行舉發
    ：一、闖紅燈或平交道。二、搶越行人穿越道、三、在道路
    收費停車處所停車，不依規定繳費。四、不服指揮稽查而逃
    逸，或聞消防車、救護車、警備車、工程救險車之警號不立
    即避讓。五、違規停車或搶越行人穿越道，經各級學校交通
    服務隊現場導護人員簽證檢舉。六、行經設有收費站、地磅
    之道路，不依規定停車繳費或過磅。七、經以科學儀器取得
    證據資料證明其行為違規。第一項逕行舉發，應記明車輛牌
    照號碼、車型等可資辨明之資料，以汽車所有人為被通知人
    製單舉發，道路交通管理處罰條例第七條之二第一項、第四
    項亦有明文。亦即就駕駛人之違規行為，以上開條例第七條
    之二第一項第一款至第六款列舉之違規態樣或第七款之經以
    科學儀器取得證據資料證明其行為違規者為限，且在當場不
    能或不宜攔截製單舉發時，始得以逕行舉發之方式舉發違規
    。經查：
  (一)受處分人甲○○騎乘張至成所有之車牌號碼Ｐ二Ｎ─七三０
    號重型機車，於九十八年四月二十一日下午十八時二十五分
    許，沿臺中市○○路由北往南行駛至向上路口時，依序有闖
    紅燈左轉行駛（惠中路北往南）、不按遵行方向（逆向）行
    駛（向上路西往東逆向）、違反道路交通管理處罰條例之行
    為經警攔查，不服稽查取締逃逸等三項違規行為，經警記明
    車輛牌照號碼、車型等可資辨明之資料，以機車所有人張至
    成為被通知人，製單逕行舉發，嗣由受處分人甲○○填具交
    通違規陳述單及查詢單表明係經舉發違規當時之駕駛人，經
    原處分機關函查舉發單位後，逕列駕駛人甲○○為受處分人
    ，依舉發之違規事實分別裁罰等情，有前開舉發違反道路交
    通管理事件通知單通知聯影本三紙、違規陳述單及查詢單影
    本一紙、原處分機關及舉發單位函文影本各一紙、裁決書影
    本三紙附卷可稽，則本件三項違規事實係經警方以逕行舉發
    之方式舉發，且受處分人甲○○係經警舉發於違規時、地之
    機車駕駛人之事實足堪認定。
  (二)而受處分人上開違規事實，業據證人即舉發員警林世明於本
    院訊問時證稱：本案是其舉發，員警是站在向上路上，距離
    路口約五至十公尺，是開警車，警示燈也有亮，當時服巡邏
    勤務，因為路口有向上郵局，所以要前去簽巡邏箱，簽完巡
    邏箱後在場守望，車牌號碼Ｐ二Ｎ－七三０號重機車行駛在
    惠中路由北往南，惠中路與向上路口機車要兩段式左轉，當
    時惠中路上係紅燈，該車就紅燈左轉，逆向行駛向上路，沿
    著斑馬線騎，故認定從惠中路上闖紅燈左轉向上路，到向上
    路逆向行駛。發現受處分人後，因為向上路是雙黃線，受處
    分人想要斜著橫越向上路，我們看到後有鳴笛及攔停，受處
    分人看到警察時就在向上路口迴轉，再右轉惠中路，往林新
    醫院方向行走，走原路回去逃逸、警察是在受處分人前方，
    是拿指揮棒揮動請他往路旁停車，當時員警穿著制服，有吹
    哨，當時機車騎士後面有載一個小女孩、受處分人在惠中路
    上時是在機車道，沒有依照兩段式左轉，就是沒有通過向上
    路就直接左轉，走斑馬線橫越惠中路，然後到向上路上，當
    時向上路方向是綠燈、受處分人通過惠中路與向上路口後，
    在向上路上逆向行駛三至五公尺就要橫過馬路，他要橫過向
    上路口，警察就有攔他，警方人員當時是在向上路上、攔停
    時除了揮動指揮棒、鳴笛外，沒有與受處分人對話，當時距
    離受處分人約一、二公尺，當時受處分人已經橫越向上路到
    路中了，向上路不是很寬，從發現該車違規到逃逸之前，警
    方都是在向上郵局前，並沒有移動，是受處分人逃逸後警方
    才趨前查看車牌號碼、不可能誤認該車，當時天色很亮，且
    回警局有查詢車籍資料，車牌與車色都相符，當時路口車子
    很多、受處分人若是沒有看到警察就不會趕快迴轉、當時剛
    好是下班時間，車子算多，且受處分人是有等向上路上變紅
    燈時才橫越過來、現場沒有其他採證，當時是瞬間發生的事
    情，但警方不會誤認等語甚詳，而值勤之員警係親身見聞本
    件違規之事實，則舉發員警本身即屬人證之證據方法，查證
    人林世明就整個舉發經過之陳述具體清楚，且證人林世明係
    執勤員警，當與受處分人素不相識，並無怨隙，且經具結以
    擔保其證詞之真實性及憑信性，證詞自得採信，再衡酌本件
    證人林世明站立位置、目睹距離、取締動機、注意力、當時
    視線各節，均足資證明證人林世明應無辨識或記憶車號錯誤
    之情形，足見證人所述於前揭時地親見Ｐ二Ｎ－七三０號重
    型機車之各項客觀違規事實應堪認定。
  (三)按汽車（含機車）駕駛人轉彎時，有不依標誌、標線、號誌
    指示之情形者，處六百元以上一千八百元以下罰鍰，並記違
    規點數一點；道路交通管理處罰條例第四十八條第一項第二
    款、第六十三條第一項第一款分別定有明文。本件關於違規
    事實「闖紅燈左轉行駛（惠中路北往南）」部分，雖經舉發
    員警即證人林世明目睹「當時Ｐ二Ｎ－七三０號重機車行駛
    在惠中路由北往南，惠中路與向上路口機車要兩段式左轉，
    當時惠中路上係紅燈，該車就紅燈左轉，逆向行駛向上路，
    沿著斑馬線騎．．．」之違規事實，因而認定係「從惠中路
    上闖紅燈左轉向上路．．．」，惟查受處分人在惠中路上時
    是在機車道，沒有依照兩段式左轉，就是沒有通過向上路就
    直接左轉，走斑馬線橫越惠中路，然後到向上路上，當時向
    上路方向是綠燈等情，亦據證人林世明證述甚明，顯見受處
    分人沿惠中路機車道（北往南）行駛至向上路口前時，並未
    通過惠中路行向（北往南）當時號誌管制為紅燈之該路口，
    而係在通過路口前即自惠中路機車道左轉沿向上路（當時號
    誌管制為綠燈）北側之斑馬線行駛，則受處分人此部分之客
    觀違規事實，並非該當於舉發員警及原處分機關所認之違反
    道路交通管理處罰條例第五十三條第一項闖紅燈之違規行為
    態樣，而應屬上開同條例第四十八條第一項第二款之汽車駕
    駛人轉彎時，有不依標誌、標線、號誌指示情形之違規行為
    態樣，故原處分機關就此部分違規事實之法條適用，即屬有
    誤。
  (四)再按汽車駕駛人之行為有下列情形之一，當場不能或不宜攔
    截製單舉發者，得逕行舉發：一、闖紅燈或平交道。二、搶
    越行人穿越道、三、在道路收費停車處所停車，不依規定繳
    費。四、不服指揮稽查而逃逸，或聞消防車、救護車、警備
    車、工程救險車之警號不立即避讓。五、違規停車或搶越行
    人穿越道，經各級學校交通服務隊現場導護人員簽證檢舉。
    六、行經設有收費站、地磅之道路，不依規定停車繳費或過
    過磅。七、經以科學儀器取得證據資料證明其行為違規。第
    一項逕行舉發，應記明車輛牌照號碼、車型等可資辨明之資
    料，以汽車所有人為被通知人製單舉發。道路交通管理處罰
    條例第七條之二第一項、第四項分別定有明文，已如前述。
    則本件就受處分人不服警員指揮稽查而逃逸，因當場不能攔
    截製單舉發，警員依前揭規定記明車輛牌照號碼「Ｐ二Ｎ－
    七三０」、車輛種類「重機車（台鈴）銀色」，以機車所有
    人張至成為被通知人而逕行舉發，並經原處分機關改列駕駛
    人甲○○為受處分人，依違反道路交通管理處罰條例第六十
    條第一項規定，裁處罰鍰三千元，並記違規點數一點（即豐
    監稽違字第裁六三－ＧＥ0000000號）部分，於法並
    無不合，受處分人徒以其並未看到警察鳴笛攔查，亦無證據
    證明有違規置辯，自無可採，原處分機關就此裁決之認事用
    法，並無違誤。從而，該部分之異議為無理由，應予駁回。
    至受處分人不依標誌、標線、號誌之指示轉彎（即前述豐監
    稽違字第裁六三－ＧＥ0000000號誤引法條為闖紅燈
    部分）及不按遵行之方向行駛（即豐監稽違字第裁六三－Ｇ
    Ｅ0000000號）等二項違規事實，固經舉發員警到庭
    證述違規情節屬實，惟此二項違規事實均非上開道路交通管
    理處罰條例第七條之二第一項第一至六款所列舉得逕行舉發
    情形之一，亦非同條項第七款所定經以科學儀器取得證據資
    料證明其行為違規之情形，故員警就此二部分之違規事實以
    逕行舉發之方式製單舉發，即有未合。乃原處分機關對受處
    分人就此二部分加以裁罰，即難認允洽。受處分人以前詞為
    由，向本院提出異議雖無理由，然豐監稽違字第裁六三－Ｇ
    Ｅ0000000、0000000號等二裁決，既有上開
    違法之處，自應由本院撤銷原處分，另就此二部分為受處分
    人不罰之諭知。
據上論斷，應依道路交通案件處理辦法第十九條、第二十條前段
，裁定如主文。
中    華    民    國    98    年    8    月    20    日
                    交通法庭    法  官  陳  葳
上正本證明與原本無異。
如不服本裁定，應於送達後五日內，向本院提出抗告狀。
                                書記官  張雅如
中    華    民    國    98    年    8    月    20    日


司法院資訊處製作；財團法人民間司法改革基金會備份。
